【裁判字號】    91,易,360
【裁判日期】    920117
【裁判案由】    違反毒品危害防制條例
【裁判全文】
臺灣基隆地方法院刑事判決                          九十一年度易字第三六號
    公  訴  人  臺灣基隆地方法院檢察署檢察官
    被      告  甲○○
右列被告因違反毒品危害防制條例案件，經檢察官聲請以簡易判決處刑（九十一年度
毒偵字第一一三一號），本院認為不宜，改依通常程序審理，並判決如左：
    主      文
本件免訴。
    理      由
一、公訴意旨略以：被告甲○○前曾因施用毒品案件，經二度觀察、勒戒後，均認無
    繼續施用毒品之傾向，先後經本院於民國八十七年七月三十一日，以八十七年度
    訴字第七六號為免刑判決確定；經臺灣基隆地方法院檢察署檢察官於八十八年六
    月二十八日，以八十八年度偵字第三八二四號為不起訴處分確定。乃被告又於九
    十一年五月八日、九日間，在臺北縣汐止市○○街九巷八弄一號二樓其租住處，
    施用第二級毒品大麻一次。嗣為警於九十一年五月十一日下午二時四十分許，在
    臺北縣汐止市○○街九巷八弄一號二樓處查獲，並扣得被告所有之大麻乙包（重
    ０．七四公克），因認被告涉犯毒品危害防制條例第十條第二項之施用第二級毒
    品罪嫌云云。
二、按案件曾經判決確定者，應諭知免訴之判決，刑事訴訟法第三百零二條第一款定
    有明文。又案件曾經判決確定者，應為免訴之判決，係以同一案件，已經法院為
    實體上之確定判決，則被告應否受刑事制裁，即因前次判決而確定，不能更為其
    他有罪或無罪之實體上裁判。此項一事不再理之原則，關於實質上一罪或裁判上
    一罪，其一部事實已經判決確定者，對於構成一罪之其他部分，亦均有其適用（
    最高法院六十年臺非字第七十七號、三十二年上字第二五七八號、八十四年度臺
    上字第三○八○號判決參照）。連續犯既係裁判上一罪，苟其一部之犯罪事實曾
    經判決確定者，則前案判決之效力當然及於全部。從而，若檢察官復將他部分重
    行起訴，自應依法為免訴之諭知。
三、經查：
  (一)被告曾於右揭時、地施用第二級毒品大麻一次之事實，業據被告於本院調查時坦
    承無訛；而扣案之煙草乙包（煙草重０．七四公克；包裝重０．九０公克），經
    送請法務部調查局檢驗之結果，確屬第二級毒品大麻之事實，亦有法務部調查局
    九十一年五月三十一日調科壹字第三二０００一二八九號鑑驗通知書影本乙紙在
    卷可憑；至被告於為警查獲當時所採集之尿液檢體，經送請臺灣檢驗科技股份有
    限公司分別以ＥＩＡ酵素免疫分析法為初步篩檢，以ＧＣ＼ＭＳ氣相層析＼質譜
    儀法為確認檢驗之結果，固因檢出之大麻代謝物低於三．一ｎｇ＼ｍｌ濃度，而
    經該公司判定屬大麻陰性反應，惟上開尿液檢體中，確實仍檢測出含０．六ｎｇ
    ＼ｍｌ之大麻代謝物等情節，有臺灣檢驗科技股份有限公司濫用藥物尿液檢驗報
    告正本乙紙在卷可考；被告既非於施用大麻之後立即採尿（被告自白施用大麻之
    時間為九十一年五月八日、九日間；本案被告採尿之時間則為九十一年五月十一
    日），且復僅有一次施用大麻之行為，再佐以人體中之毒品含量反應，係隨人體
    之吸收代謝情況而逐日遞減等情節，本院因認被告自白於前揭時、地僅施用一次
    大麻，並非虛妄，而與事實相符，堪可採信。
  (二)被告前除曾於上開時、地施用第二級毒品大麻一次以外，復曾於九十一年五月十
    一日，施用第二級毒品安非他命一次；且被告於九十一年五月十一日施用第二級
    毒品安非他命之犯行，業經臺灣基隆地方法院檢察署檢察官以九十一年度毒偵字
    第五０三號向本院提起公訴，嗣並經本院於九十一年七月九日，以九十一年度訴
    字第三０九號判處被告有期徒刑八月在案等事實，除據被告於本院調查時陳述明
    確外，復有上開本院九十一年度訴字第三０七號判決書乙紙在卷可憑；而被告係
    基於概括犯意，連續施用第二級毒品大麻及安非他命乙節，亦據被告於本院調查
    時陳明在卷（詳見本院九十二年一月八日訊問筆錄）。查「安非他命」、「大麻
    」依其成癮性、濫用性及對社會之危害性，均屬毒品危害防制條例第二條第二項
    第二款所列之第二級毒品；又同條例第十條第二項「施用第二級毒品者，處三年
    以下有期徒刑」之規定，乃以施用「第二級毒品」為其犯罪構成要件；而刑法第
    五十六條所謂之「同一罪名」，係指行為人基於概括之犯意，連續為數行為，觸
    犯「構成犯罪要件相同之罪名」而言，此亦有司法院釋字第一五二號解釋可資參
    照。準此，行為人所施用者雖為第二級毒品中之不同種類毒品（例如：安非他命
    、大麻、ＭＤＭＡ等），然該不同種類之毒品既同屬經公告之「第二級毒品」，
    則行為人歷次施用毒品之行為所觸犯者，即屬構成要件相同之罪名（毒品危害防
  制條例第十條第二項），是倘若行為人係出於概括之犯意而連續施用第二級毒品
    中之不同種類毒品，自應依刑法第五十六條連續犯之規定，以一罪論。本案被告
    施用第二級毒品大麻之行為與其前案施用第二級毒品安非他命之犯行間，時間相
    接（被告施用大麻之時間為九十一年五月八、九日；被告施用安非他命之時間為
    九十一年五月十一日），且均係出於施用第二級毒品以抵癮之概括犯意，所觸犯
    者復為構成要件相同之罪名（毒品危害防制條例第十條第二項），則被告本次被
    訴施用大麻之行為及其前案施用安非他命之行為，自應依刑法第五十六條之規定
    ，評價為裁判上一罪之連續犯。惟被告於九十一年五月十一日施用第二級毒品安
    非他命之行為，業經本院以九十一年度訴字第三０九號判決在案，詳如前述，且
    嗣更已於九十一年八月五日確定等情，有臺灣高等法院被告全國前案紀錄表乙件
    在卷可考，本案被告施用第二級毒品大麻之行為與前揭被告施用第二級毒品安非
    他命之犯行間，既有前述連續犯之裁判上一罪關係，而被告施用第二級毒品安非
    他命之犯行復已經判決確定，揆諸首開說明，本案被告施用第二級毒品大麻之犯
    行，自應為前案判決之既判力所及，而應為免訴判決之諭知；又本案既有刑事訴
    訟法第四百五十一條之一第四項第三款應判決免訴之情形，聲請人向本院聲請以
    簡易判決處刑，即有未洽，爰改依通常程序審理，並不經言詞辯論程序，而逕為
    免訴判決之諭知。
據上論斷，應依刑事訴訟法第四百五十二條、第三百零二條第一款、第三百零七條，
判決如主文。
中      華      民      國      九十二      年      一      月   十七   日
                                臺灣基隆地方法院刑事第三庭
                                    審判長  法  官  林火炎
                                            法  官  何怡穎
                                            法  官  王慧惠
右正本證明與原本無異。
對於本件判決如有不服，應於收受送達後十日內，向本院提出上訴書狀，上訴於臺灣
高等法院，並按他造當事人之人數附具繕本。
                                            書記官  陳俊德
中      華      民      國      九十二      年      一      月   二十   日


司法院資訊處製作；財團法人民間司法改革基金會備份。
